【裁判字號】    97,抗,199
【裁判日期】    970229
【裁判案由】    假扣押
【裁判全文】
臺灣高等法院民事裁定                   97年度抗字第199號
    抗  告  人  中國鋼鐵結構股份有限公司
    法定代理人  乙○○
右抗告人與相對人立昌有限公司等間假扣押事件，對於中華民國
97年1月14日臺灣士林地方法院97年度裁全字第146號裁定，提起
抗告，本院裁定如下：
    主  文                                                                                                                                               N
抗告駁回。
抗告訴訟費用由抗告人負擔。
    理  由                                                                                                                                               N
一、按債權人就金錢請求，或得易為金錢請求之請求，有日後不
    能執行或甚難執行之虞者，固得聲請假扣押。惟為此項聲請
    ，依民事訴訟法第526 條第1 項及第284 條規定，對於請求
    （即請求之訴訟標的之原因事實）及假扣押之原因（即有日
    後不能執行或甚難執行之虞等事實），應提出能即時調查之
    證據以釋明之。次按民事訴訟法第526 條第2 項，已將「債
    權人雖未為前項釋明，如就債務人所應受之損害已供法院所
    定之擔保者，得命為假扣押」之規定，修正為「前項釋明如
    有不足，而債權人陳明願供擔保或法院認為適當者，法院得
    定相當之擔保，命供擔保後為假扣押」，以與同條第1 項規
    定「請求及假扣押之原因，應釋明之」相呼應。是請求及假
    扣押之原因，債權人如未先為釋明，縱就債務人所受之損害
    供法院所定之擔保者，亦不得命為假扣押。必因釋明而有不
    足，並經債權人陳明願供擔保或法院認為適當者，始得命供
    擔保後為假扣押。至民事訴訟法第523 條第1 項規定所謂有
    日後不能強制執行或甚難執行之虞者，乃指因請求標的之現
    狀變更，有日後不能強制執行，或甚難執行之情事，如債務
    人浪費財產、增加負擔，或就財產為不利益處分，將成為無
    資力之狀態，或將移往遠地、逃匿無蹤、隱匿財產等，應提
    出可使法院信其主張為真之證據釋明之，必待釋明有所不足
    ，而債權人陳明願供擔保以補釋明不足，始得准為假扣押。
    倘債權人不能釋明假扣押之原因存在，即無就金錢之請求保
    全強制執行之必要，尚不能因債權人陳明願供擔保，即認足
    補釋明之欠缺，而為假扣押。本件抗告人主張對於抗告人有
    新台幣16,500,000元之債權，聲請為假扣押。
二、本件抗告人主張：據本院96年度抗字第535號及最高法院96
    年度台抗字第466號裁定見解，抗告人提出臺灣高雄地方法
    院執行命令、提存書、台灣銀行高雄分公司收取存款債權、
    甲○○戶口謄本，即可認抗告人已為釋明。又相對人甲○○
    自認相對人立昌有限公司已實際停止營業，連律師費也付不
    出，而相對人進興起重工程有限公司亦為相同付不出律師費
    之情形，相對人之淨值財產總共不到100萬元，倘不進行假
    扣押，則有日後不能強制執行或甚難執行之虞。縱有釋明不
    足，抗告人願供擔保，以代釋明，原法院裁定駁回抗告人假
    扣押之聲請，顯有違誤，應予廢棄等語。
三、查抗告人主張相對人等共謀違反民法第148條規定、good fa
    -ith and fair dealing、衡平法則、侵權、不當得利、律
    師法、律師倫理規範、商事法、強制執行法及其他法令等，
    造成抗告人受有至少1,650萬元之損害，相對人等應負連帶
    賠償責任，為保全該等債權之請求，而聲請假扣押等語。抗
    告人雖提出臺灣高雄地方法院執行命令（相對人為債權人聲
    請法院就抗告人對第三人之債權為執行）、提存書、台灣銀
    行高雄分公司收取存款債權、甲○○戶口謄本為證，然上揭
    證物能否證明其得請求相對人連帶負損害賠償責任已有疑問
    ，縱認上揭證物得認係就其聲請假扣押所欲保全之請求存在
    提出釋明，然無從認係關於假扣押原因之釋明。雖抗告人主
    張相對人立昌有限公司及進興起重工程有限公司乃付不出律
    師費之情形，及相對人之淨值財產不到100萬元等情，然未
    提出任何釋明，且縱認抗告人之主張為真，然就相對人究有
    何浪費財產、增加負擔或將其財產為不利益處分，致達於無
    資力狀態等不能強制執行之情事，或相對人有將移住遠方或
    逃匿等甚難執行之虞等情，抗告人並未提出任何可使法院信
    其主張為真實之證據，顯未就假扣押之原因釋明。抗告人雖
    又陳明願供擔保以代釋明，依首開說明，仍不應准許假扣押
    之聲請。是原法院以抗告人未釋明假扣押原因，裁定駁回抗
    告人本件假扣押之聲請，於法並無違誤。抗告意旨指摘原裁
    定不當，求予廢棄，非有理由，應予駁回。
四、據上論結，本件抗告為無理由，爰裁定如主文。
中    華    民    國    97    年    2     月    29    日
                    民事第十四庭
                        審判長法  官  張  蘭
                              法  官  鄭純惠
                              法  官  袁靜文
正本係照原本作成。
本裁定除以適用法規顯有錯誤為理由，並經本院許可外，不得再
抗告。如提起再抗告，應於收受後10日內委任律師為訴訟代理人
向本院提出再抗告狀。並繳納再抗告費新台幣１千元。
中    華    民    國    97    年    3     月    4     日
                              書記官   明祖星


司法院資訊處製作；財團法人民間司法改革基金會備份。
